【裁判字號】    96,易,4221
【裁判日期】    970430
【裁判案由】    詐欺
【裁判全文】
臺灣臺中地方法院刑事判決              96年度易字第4221號
公  訴  人  臺灣臺中地方法院檢察署檢察官
被      告  丙○○
上列被告因詐欺案件，經檢察官提起公訴（96年度偵字第2060號）
，本院判決如下：
    主    文
丙○○幫助意圖為自己不法之所有，以詐術使人將本人之物交付
，累犯，處有期徒刑肆月，如易科罰金，以新臺幣壹仟元折算壹
日，減為有期徒刑貳月，如易科罰金，以新臺幣壹仟元折算壹日
。
    犯罪事實
一、丙○○曾於民國92年間，因恐嚇取財罪，經本院以93年度易
    緝字第154號判決有期徒刑3月，於94年6月13日縮刑期滿執
    行完畢。詎仍不知悔改，其能預見將自己帳戶存摺、提款卡
    及密碼交付予不詳身分之成年人使用，足供他人作為詐騙財
    物匯款之工具，竟仍基於幫助他人詐欺取財之不確定故意，
    於民國95年10月3日，在臺中市中友百貨駛至第一廣場途中
    車上，將其所有之臺中市○○路郵局局號0000000帳號0000
    000號帳戶之存摺、提款卡及密碼，以新臺幣 (下同) 8,000
    元之代價，出賣綽號「阿偉」之姓名年籍不詳成年人，而容
    任綽號「阿偉」之人及其所屬之詐騙集團使用作為詐欺取財
    之工具。綽號「阿偉」之姓名年籍不詳成年人及其所屬之詐
    騙集團取得上開存摺及提款卡後，竟基於意圖為自己不法所
    有之犯意，於95年10月10日以電話自稱係「恆情珠寶公司」
    之員工「葉小姐」，並對乙○○詐稱：「恆情珠寶公司提供
    一張貴賓卡給你，你可獲得獎金港幣30萬元折合新臺幣120
    萬元，須先匯稅金24萬元」，嗣又謊稱：「須再匯運費10萬
    元」，致使乙○○因而陷於錯誤，遂分別於95年10  月13日
    、同年月14日，匯款240,000元至丙○○上開臺中市○○路
    郵局帳戶，以及匯款100,000元運費至甲○○  (業經本院先
    行審結) 之臺中縣潭子支局郵局帳號帳戶，嗣乙○○發現受
    騙報警循線查獲上情。
二、案經臺中市警察局第二分局報請臺灣臺中地方法院檢察署檢
    察官偵查起訴。
    理  由
一、按被告以外之人於審判外之言詞或書面陳述，除法律有規定
    者外，不得作為證據，刑事訴訟法第159條第1項定有明文，
    此即學理上所稱「傳聞證據排除法則」。被告以外之人於偵
    查中向檢察官所為之陳述，除顯有不可信之情況者外，得為
    證據；被告以外之人於審判外之陳述，雖不符同法第159 條
    之1至第159條之4之規定，而經當事人於審判程序同意作為
    證據，法院審酌該言詞陳述或書面陳述作成時之情況，認為
    適當者，亦得為證據。當事人、代理人或辯護人於法院調查
    證據時，知有第159條第1項不得為證據之情形，而未於言詞
    辯論終結前聲明異議者，視為有前項之同意，亦為同法第
    159之1第2項及第159條之5所分別明定。而鑒於採用傳聞證
    據排除法則之重要理由之一，係因傳聞證據未經當事人之反
    詰問予以覈實，若當事人願放棄對原供述人之反對詰問時，
    原則上即可承認該傳聞證據之證據能力，而揆諸我國刑事訴
    訟法第159條之5之立法理由，除參照前述傳聞證據排除法則
    之基本法理外，亦參考日本刑事訴訟法第326條之立法例，
    查日本刑事審判實務之運作，有關檢察官及被告均同意作為
    證據之傳聞書面材料或陳述，可直接援引該國刑事訴訟法第
    326條作為傳聞例外之法律依據，僅在檢察官與被告不同意
    之情況下，乃須根據其他傳聞例外規定俾以斟酌該等書面材
    料或陳述是否具有證據能力，在當事人間無爭執之案件中，
    傳聞證據基本上均可依據前引規定提出於法院使用。據此，
    我國刑事訴訟法第159條之5之適用應可作同上之解釋，本件
    證人即被害人乙○○在警詢時所為之證述內容，固為被告以
    外之人在審判外之陳述，均屬傳聞證據，惟被告丙○○就前
    開審判外之陳述，迄於言詞辯論終結前，對於該等證詞之證
    據能力均未為異議之聲明，而本院審酌證人陳述作成時之情
    況，核無違法取證及證明力明顯過低而顯有不可信之瑕疵及
    情況，亦認為以之作為證據為適當，故依上開規定及說明，
    前開證人乙○○之陳述自得作為證據，合先敘明。
二、上開犯罪事實，業據被告丙○○於本院審理時坦認不諱，核
    與被害人乙○○於警詢中指訴之情節大致相符，復有被告所
    有上開臺中市○○路郵局帳戶存戶基本資料、查詢帳戶最近
    交易資料、被害人乙○○第一商業銀行麻豆分行客戶收執聯
    各1份，足見被告自白與事實相符，應堪採信。本件事證明
    確，被告上開幫助詐欺犯行，堪以認定。
三、本件被告提供其所有之上開臺中市○○路郵局帳戶之存摺、
    金融卡及密碼予綽號「阿偉」之人及其所屬之詐騙集團作為
    詐欺取財所用，係基於幫助他人詐欺取財之不確定故意，且
    所為屬詐欺取財罪構成要件以外之行為，核其所為係犯刑法
    第30條第1項、第339條第1項之詐欺罪之幫助犯。又被告前
    於92年間，因恐嚇取財罪，經本院以93年度易緝字第154號
    判決有期徒刑3月，於94年6月13日縮刑期滿執行完畢，此有
    臺灣臺中地方法院檢察署刑案資料查註紀錄表及臺灣高等法
    院被告前案紀錄表各1件附卷可佐，其於五年以內故意再犯
    有期徒刑以上之本罪，為累犯，應依刑法第47條第1項之規
    定加重其刑。又被告僅係幫助他人實行詐欺取財罪，為幫助
    犯，應依刑法第30條第2項之規定，按詐欺取財罪正犯之刑
    予以減輕，並先加後減之。爰審酌被告提供帳戶供他人非法
    使用，使詐騙集團之成員易於得手，助長詐欺之犯罪風氣，
    嚴重危害社會治安，並使被害人乙○○因此被詐騙240,000
    元，然被告本身未實際參與本件詐欺取財之犯行，可責難性
    較小，暨其於本院審理之初一度否認犯行，態度不佳，最後
    尚能坦承犯行，猶知悔悟之犯罪後態度等一切情狀，量處如
    主文所示之刑，並諭知易科罰金之折算標準；且按中華民國
    九十六年罪犯減刑條例業於96年7月4日公布，並自96年7月
    16日施行，該條例第2、3條分別明文規定：「犯罪在中華民
    國96年4月24日以前者，除本條例另有規定外，依下列規定
    減刑：三、有期徒刑、拘役或罰金，減其刑期或金額二分之
    一」，「下列各罪，經宣告死刑、無期徒刑或逾有期徒刑一
    年六月之刑者，不予減刑：十四、刑法第339條」；本件被
    告所犯上揭幫助詐欺取財罪之犯罪時間，係在96年4月24日
    以前，且本件宣告刑為有期徒刑1年6月以下，非屬上揭減刑
    條例第3條規定不予減刑之情形，故依上開規定，本院應減
    其有期徒刑二分之一，並諭知易科罰金之折算標準，以資懲
    儆。
據上論斷，依刑事訴訟法第299條第1項前段，刑法第339條第1項
、第30條第1、2項、第47條第1項、第41條第1項前段，刑法施行
法第1條之1，中華民國96年罪犯減刑條例第2條第1項第3款、第7
條、第9條，判決如主文。
本案經檢察官丁○○到庭執行職務
中    華    民    國    97    年    4    月    30    日
                    刑事第三庭  審判長法  官  賴恭利
                                      法  官  陳思成
                                      法  官  楊曉惠
上正本證明與原本無異。
如不服本判決，應於送達後10日內向本院提出上訴狀（須附繕本
）。
上訴書如未敘述理由，應於上訴期間屆滿後20日內補提理由書於
本院。
                                      書記官  陳玲誼
中    華    民    國    97    年    4    月    30    日
附錄論罪科刑法條
刑法第339條
意圖為自己或第 3 人不法之所有，以詐術使人將本人或第 3 人
之物交付者，處五年以下有期徒刑、拘役或科或併科1000元以下
罰金。
以前項方法得財產上不法之利益或使第 3 人得之者，亦同。
前二項之未遂犯罰之。


司法院資訊處製作；財團法人民間司法改革基金會備份。
